臺灣橋頭地方法院民事裁定
108年度消債更字第152號
聲請人即債  吳典雄  
務人                  
代  理  人  王志中  法扶律師
上列當事人因消費者債務清理事件聲請更生，本院裁定如下：
    主  文
聲請人吳典雄自民國一百零九年三月二十四日下午四時起開始更
生程序。
命司法事務官進行本件更生程序。
    理  由
一、聲請意旨略以：聲請人即債務人吳典雄前向金融機構辦理消
    費借貸、信用卡契約等，致積欠無擔保債務計新臺幣（下同
    ）629,072元，另尚積欠有擔保汽車貸款737,069元，因無法
    清償債務，乃於民國108年5月間向本院聲請前置調解，因無
    法負擔債權人所提還款方案而於同年6月13日調解不成立，
    因聲請人有不能清償債務或有不能清償之虞，復未經法院裁
    定開始清算程序或宣告破產，爰依法聲請准予裁定更生等語
    。
二、按「債務人不能清償債務或有不能清償之虞者，得依本條例
    所定更生或清算程序，清理其債務。」消費者債務清理條例
    （下稱消債條例）第3條定有明文。衡以消費者與金融機構
    間債之關係之發生，係依契約自由原則及相互間之信賴為基
    礎，此為社會經濟活動得以維繫及發展之重要支柱，債務人
    經濟窘迫，固不應任其自生自滅，債權人一方之利益，仍不
    能因之摒棄不顧。是債務人於協商程序中，自應本於個人實
    際財產及收支狀況，依最大誠信原則，商討解決方案。如終
    究不能成立協商，於聲請更生或清算時，法院審酌上開條文
    所謂「不能清償或有不能清償之虞」，自宜綜衡債務人全部
    收支、信用及財產狀況，評估是否因負擔債務，而不能維持
    最基本之生活條件；所陳報之各項花費，是否確屬必要性之
    支出；如曾有協商方案，其條件是否已無法兼顧個人生活之
    基本需求等情，為其判斷之準據。
三、經查：
  ㈠聲請人前向各金融機構辦理消費借貸、信用卡契約等，致現
    積欠無擔保債務至少629,072元，另尚積欠有擔保汽車貸款7
    37,069元，前即已因無法清償債務，而於108年5月間向本院
    聲請前置調解，因無法負擔債權人所提還款方案而於108年6
    月13日調解不成立等情，有債權人清冊、財團法人金融聯合
    徵信中心前置協商專用債權人清冊、信用報告、調解筆錄等
    件在卷可稽【見本院108年度司消債調字第127號卷（下稱消
    債調卷）第6頁、第8至10頁、第13至15頁、第26至30頁】，
    堪信為真實。
  ㈡聲請人原為幸泰機械工程有限公司技術維修員，惟於108年2
    月間發生職業災害致肌腱斷裂，尚與雇主訴訟中，嗣於108
    年10月間非自願離職，現僅擔任清潔臨時工，每月收入約15
    ,000元，而其現未有勞工保險，107年度申報所得為362,720
    元，名下尚有共有土地及101年出廠之車輛等情，有財產及
    收入狀況說明書、收入切結書、綜合所得稅各類所得資料清
    單暨國稅局財產歸屬資料清單、診斷證明書、高雄市政府勞
    工局勞資爭議調解紀錄、本院查詢勞保投保資料附卷可稽（
    見消債調卷第4至5頁、第11至12頁、本院卷第24至27頁、第
    39至47頁、第50至51頁）。則查無聲請人有其他收入來源，
    佐以聲請人於108年10月遭解雇，未有108年間之工作收入，
    且因職業災害而工作能力暫有減損，則聲請人自陳現擔任臨
    時清潔工每月收入15,000元，尚非不可採信，是以15,000元
    作為核算其現在償債能力之基礎，應能反映真實收入狀況；
    至聲請人名下共有土地，因屬共有變價不易，且係繼承所得
    之遺產，況聲請人與其妹、家人等居住其上房屋，如遭變賣
    ，聲請人更需額外負擔租金而減少可還款金額，難認屬聲請
    人之有價資產，併此敘明。
  ㈢至聲請人個人日常生活必要費用部分，審酌聲請人負債之現
    況，基於社會經濟活動之互賴及誠信，該日常生活所需費用
    ，自應節制開支，不得有超越一般人最低生活標準之享受，
    否則反失衡平，本院依消債條例第64條之2第1項，參酌衛福
    部社會司所公告歷年最低生活費標準，109年度高雄市最低
    生活費標準13,099元之1.2倍為15,719元，則聲請人每月最
    低生活費除有特殊情形並有證據證明者外，自宜以此為度，
    始得認係必要支出，其中汽車貸款每月15,037元、住家網路
    費1,000元並非一般人之必要生活支出，應不得列計必要生
    活費用，則扣除汽車貸款及住家網路費用後，聲請人主張每
    月必要生活費為15,800元，與上開標準相近，應以15,800元
    作為其每月必要生活費用數額，較為可採。
  ㈣綜上所述，以聲請人現每月之收入15,000元為其償債能力基
    準，扣除個人必要生活費15,800元後已無餘額，而聲請人目
    前無擔保負債總額為629,072元，堪認聲請人確有不能清償
    債務或有不能清償之虞之情事。從而，聲請人主張已不能清
    償債務，聲請本院准予更生，依所舉事證及本院調查結果，
    即無不合。
四、末按「法院開始更生程序之裁定，應載明其年、月、日、時
    ，並即時發生效力。」、「法院裁定開始更生或清算程序後
    ，得命司法事務官進行更生或清算程序，必要時得選任律師
    、會計師或其他適當之自然人或法人一人為監督人或管理人
    。」消費者債務清理條例第45條第1 項、第16條第1 項分別
    定有明文。本件聲請人其目前收入及財產狀況，不能履行債
    務，依聲請人其目前收入及財產狀況，未償之債務亦屬不能
    清償，有如上述。此外，復查無聲請人有消費者債務清理條
    例第46條各款所定駁回更生聲請等事由，從而，聲請人聲請
    更生，洵屬有據，應予准許，爰命司法事務官進行本件更生
    程序。
五、依消費者債務清理條例第11條第1 項、第45條第1 項、第16
    條第1 項，裁定如主文。
中　　華　　民　　國　 109　　年　　3 　　月　　24　　日
              　　民事庭　法　官　李姝蒓
以上正本係照原本作成。
本裁定已於109年3月24日下午4時公告。
本裁定不得抗告。
中　　華　　民　　國　 109　　年　　3 　　月　　24　　日
                          書記官  郭南宏